臺灣高雄地方法院刑事判決
111年度簡上字第17號
上  訴  人  臺灣高雄地方檢察署檢察官
被      告  陳許金菊女  (民國00年0月00日生)


選任辯護人  楊雪貞律師
上列上訴人因被告傷害等案件，不服本院中華民國110年11月30
日110年度簡字第3175號第一審刑事簡易判決（偵查案號：臺灣
高雄地方檢察署110年度偵字第12307 號），提起上訴，本院管
轄之第二審合議庭判決如下：
    主  文
原判決撤銷。
陳許金菊犯毀損他人物品罪，處拘役伍日，如易科罰金，以新臺
幣壹仟元折算壹日；又犯公然侮辱罪，處拘役拾伍日，如易科罰
金，以新臺幣壹仟元折算壹日；又犯傷害罪，處拘役貳拾伍日，
如易科罰金，以新臺幣壹仟元折算壹日。應執行拘役參拾伍日，
如易科罰金，以新臺幣壹仟元折算壹日。　　　　　　
    事  實
一、陳許金菊居住在高雄市○○區○○街00巷0○0號，先前曾因防火
    巷問題與高雄市○○區○○街00巷0弄0號「大統VIP大樓」之管
    理委員會發生糾紛，素來與「大統VIP大樓」之管理委員會
    、總務委員王亮懿相處不睦，竟分別為下列行為：
㈠陳許金菊可預見持竹竿多次撥動「大統VIP大樓」管理委員會裝
  設之編號14監視器，可能導致監視器支架的螺絲鬆脫、掉落，
  使支架無法達到支撐監視器之功能，而不堪使用，竟基於毀損
  之不確定犯意，接續於民國109年8月11日21時39分許、同日22
  時49分許、109年8月12日21時9分許、109年8月14日1時3分許
  、109年8月18日21時18分許、109年8月20日16時3分許、109年
  8月23日1時27分許、109年8月24日22時33分許、109年8月31日
  16時48分許、109年9月1日14時44分許、同日23時49分許、109
  年9月2日8時49分許、同日16時12分許、109年10月5日23時32
  分許，手持竹竿多次撥動「大統VIP大樓」門口裝設之編號14
  監視器，致該監視器支架之螺絲鬆脫、掉落，使支架無法達到
  支撐監視器之功能，而不堪使用，足以生損害於「大統VIP大
  樓」全體區分所有權人。
㈡陳許金菊基於公然侮辱之犯意，於109年7月4日21時48分許，在
  其上開住處門口之不特定人或多數人得以共見共聞之場所，對
  王亮懿辱罵「臭雞歪...王亮懿」等語，致生損害於王亮懿之
  名譽、人格及社會評價。　
㈢陳許金菊基於傷害、公然侮辱之犯意，於109年8月12日13時9分
  許，在高雄市○○區○○街00巷0弄0號前巷口之不特定人或多數人
  得以共見共聞之場所，以手提包揮向王亮懿，致王亮懿受有左
  肩頸及左上臂扭傷之傷害，並對王亮懿辱罵「破雞歪你」等語
  ，致生損害於王亮懿之名譽、人格及社會評價。　
二、案經「大統VIP大樓」之區分所有權人邱秀鳳、王亮懿告訴
    臺灣高雄地方檢察署檢察官偵查起訴。
    理  由
一、證據能力：
    本判決所引用之證據資料（詳後引用之各項證據），其中係
    屬傳聞證據部分，縱無刑事訴訟法第159條之1至第159條之4
     或其他規定之傳聞證據例外情形，惟因被告陳許金菊及其
    辯護人、檢察官均已同意作為證據使用（院四卷第137至142
    頁），且本院審酌卷內並無事證顯示各該陳述之作成時、地
    與週遭環境，有何致令陳述內容虛偽、偏頗之狀況後，亦認
    為適當，應依刑事訴訟法第159條之5第1項之規定，為傳聞
    法則例外，而有證據能力。
二、訊據被告陳許金菊矢口否認有何上開犯行，辯稱：事實欄一
    ㈠㈡㈢這三件事情我都沒有做，且事實欄一㈢那天，王亮懿走過
    來作勢要打我的樣子，所以我確實有拿我的包包去揮打王亮
    懿，但是也沒有揮到云云（院四卷第67頁、第126頁）。經
    查：
㈠事實欄一㈠部分：
1.被告有於上開時間，手持竹竿多次撥動「大統VIP大樓」門口
  裝設之編號14監視器之行為乙節，有上開時間之監視器翻拍照
  片在卷可稽（偵卷第35至42頁、警卷第37頁），佐以被告自承
  ：VIP大樓管理委員裝設監視器，對著我的家門拍攝到住家裡
  面，我才會以竹竿將監視器移位等語（警卷第20至21頁），
　足認被告確有於上開時間手持竹竿多次撥動監視器之事實無誤
  。
2.又辯護人雖以：本件毀損的是支架，但維修單上是寫監視器的
  調整維修，支架有時候會鬆脫，只是把螺絲上緊而已，所以沒
  有達到毀損的程度等語為被告辯護（院四卷第67頁）。然告訴
  人王亮懿於本院審理中業已明確證稱：因為監視器的支架遭被
  告用竹竿一直戳，所以螺絲鬆了掉下來、不見了，導致監視器
  垂下來，我們因此更換新的螺絲，更換之後監視器才不會垂下
  來等語（院四卷第130至132頁）。可知上開監視器之支架因被
  告多次撥動之行為導致螺絲鬆脫、掉落，造成監視器往下垂，
  必須更換新的螺絲，監視器才不會垂下來，足見被告多次撥動
  之行為已使支架無法達到支撐監視器之功能，已達不堪使用之
  程度甚明。　　
3.而手持竹竿多次撥動監視器，可能導致監視器支架的螺絲鬆脫
  、掉落，使支架無法達到支撐監視器之功能，而不堪使用，此
  為一般人所能認識之事，被告為本案行為時已75歲、人生經驗
  豐富，對於上情，自難偽稱不知，卻仍多次（14次）持竹竿撥
  動監視器，從被告高達14次之撥動行為，正足以彰顯其毫不在
  乎、即使造成支架毀損也不違反其本意之容任心態，則被告主
  觀上具有毀損之不確定故意至為明確。至公訴意旨雖認為被告
  主觀上係出於毀損之「直接故意」，然被告業已供稱，其以竹
  竿撥動監視器之目的係為了避免監視器照射到其住家內處，尚
  難遽認被告主觀上係出於毀損之「直接故意」，附此敘明。
4.是以，此部分事證明確，被告犯行堪以認定，應予依法論科。
㈡事實欄一㈡部分：　
1.告訴人王亮懿於警詢中證稱：於109年7月4日21時48分許，在
  高雄市○○區○○街00巷0弄0號（大統VIP大樓），我走出大樓之
  大門，前往倒垃圾之時，適巧陳許金菊當時亦在住家之門口，
  他罵我「臭雞歪..王亮懿」等語明確（警卷第40頁）。　
2.又本院當庭勘驗監視器光碟，結果略以：　
⑴資料夾「證1」檔案「2020年7月04 21點48分(1)」，影片全長0
  0分17秒，無聲音僅有影像（院四卷第124頁、第111頁）：　
①畫面右邊一位身穿黃色上衣的女子（以下稱A女），手拿一包垃
  圾往畫面左下角走去，畫面中間還有一位穿著白色上衣跟7分
  褲的女子（以下稱B女，即被告，院四卷第124頁）站在門口看
  著前方的A女。
②從A女自畫面中出現至離開畫面之過程中，只有B女及另一名男
  子（以下稱C男）在A女附近。
⑵資料夾「證1」檔案「2020年7月04 21點48分」，影片全長00分
  31秒，影像有聲音，與上段影片為同時段，僅拍攝角度不同（
  院四卷第124頁、第111至113頁）：
①於第06秒（影像顯示時間：21時48分15秒），A女從大樓內走
  出，往畫面右下角走去。
②於第12秒（影像顯示時間：21時48分21秒），B女（即被告， 
  院四卷第125頁）站在畫面左邊，有錄到女子的聲音說：「臭
  雞歪...王亮懿」。
③於第20秒（影像顯示時間：21時48分29秒），B女往前移動站
  在巷子旁邊，身體面向A女走往的方向。
3.從上開勘驗資料夾「證1」檔案「2020年7月04 21點48分」第②
  點中，雖僅能聽到有女子的聲音稱「臭雞歪...王亮懿」，尚
  無法從勘驗中明確知悉係由何人辱罵，然就此節，告訴人王亮
  懿於本院審理中明確證稱：剛剛勘驗中有錄到1個女生說「臭
  雞歪...王亮懿」，這句話是陳許金菊罵的，他是在罵我等語
  （院四卷第132頁）。
4.此外，被告自承，上開勘驗資料夾「證1」檔案「2020年7月04
   21點48分」第②點之「B女」為其本人乙情（院四卷第125頁）
  ，可知當某女子辱罵「臭雞歪...王亮懿」時，被告人確實係
  在附近。又從資料夾「證1」檔案「2020年7月04 21點48分(1)
  」第②點可知，從告訴人王亮懿自畫面中出現至離開畫面之過
  程中，只有被告及另一名男子（即被告配偶，院四卷第124頁
  ）在告訴人王亮懿附近。輔以上開勘驗資料夾「證1」檔案「2
  020年7月04 21點48分」第③點，辱罵聲音結束後，被告有往前
  移動、身體面向告訴人王亮懿之方向。
5.綜合上述，除了告訴人王亮懿上開證述之外，從勘驗內容可知
  ，當某女子辱罵「臭雞歪...王亮懿」時，被告人確實係在附
  近，且從告訴人王亮懿自畫面中出現至離開畫面之過程中，只
  有被告及其配偶在告訴人王亮懿附近，而該辱罵之聲音又係女
  子之聲音，以及辱罵聲音結束後，被告確有往前移動、身體面
  向告訴人王亮懿之方向等情觀之，足以認定辱罵「臭雞歪...
  王亮懿」之人確為被告本人無誤。
6.至被告辯稱：那是王亮懿偽造之聲音，不是我的聲音，但我沒
  有證據可以證明云云（院四卷第125頁），本院勘驗過程中，
  光碟播放流暢、影像亦屬連貫，而被告未能提出相關事證指出
  告訴人王亮懿所提供之光碟係屬偽造或不實之情形，是被告此
  部分所辯，尚乏憑據，不足採信。
7.是以，此部分事證明確，被告犯行堪以認定，應予依法論科。
㈢事實欄一㈢部分：　　
1.告訴人王亮懿於警詢中證稱：於109年8月12日13時9分許，在
  高雄市三民區修武街16巷2巷口，陳許金菊出言「破雞歪你」
  ，並以手上之包包攻擊我的左上臂，致我左肩頸及左上臂扭傷
  等語明確（警卷第40頁）。　　　
2.又本院當庭勘驗監視器光碟，結果略以：　　
⑴資料夾「證2、3」檔案「2020年8月12 13點09分(1)」，影片全
  長01分17秒，無聲音僅有影像（院四卷第125至126頁、第113
  至116頁）：
①一位身穿黑條紋洋裝的女子（以下稱甲女，即告訴人王亮懿，
  院四卷第126頁），從大樓裡走出，另一位穿著白色上衣跟7分
  褲的女子（以下稱乙女，即被告，院四卷第126頁）站在巷口
  。
②於第12秒（影像顯示時間：13時09分08秒），甲女走到路口遇
  到乙女。
③於第13秒（影像顯示時間：13時09分10秒），乙女將原本背在
  肩上的包包提在手上，追在甲女後面，甲女跑在前方要閃躲。
④於第15秒（影像顯示時間：13時09分11秒），乙女將包包甩打
  在甲女身體左側上半部後面的位置，但是因角度的關係無法確
  定是否有揮打到，乙女甩打之過程中甲女的左手臂有舉起之動
  作。
⑤甲女被打到後，身體轉向乙女，乙女往後退到路燈下方。
⑥甲、乙二女一直站在路口對話，於第39秒（影像顯示時間：13
  時09分35秒），一男子( 以下稱丙男) 從對面人行道走過來，
  對著二女比劃。
⑦於第45秒（影像顯示時間：13時09分42秒），甲女走過馬路至
  對面人行道，之後離開畫面，至影片結束均未再出現。
⑧在上開甲女、乙女互動之過程中，僅有丙男參與渠二人之互動
  。　　
⑵資料夾「證2、3」檔案「2020年8月12 13點09分」，影片全長0
  1分14秒（院四卷第127頁、第117頁）：
①第7秒（13時08分58秒）：有一人從門口走出。
②第18秒（13時09分09秒）：有一女聲說：「破雞歪你。」
③第26秒（13時09分18秒）：另一女聲說：「他剛剛打我。」
④第43秒（13時09分35秒）：有一名男子聲音說：「我剛剛有
   看到你打他。」
⑤第46秒（13時09分38秒）：男聲說：「你没打他？」
⑥第49秒（13時09分41秒）：男聲說：「這邊監視器有喔！」
⑦第59秒（13時09分51秒）：男聲說：「没關係，…我不怕你
   。」　　　
3.從上開勘驗資料夾「證2、3」檔案「2020年8月12 13點09分(1
  )」第④點中，雖僅看到被告有將包包甩打在告訴人王亮懿身體
  左側上半部後面的位置，且被告在甩打之過程中，告訴人王亮
  懿的左手臂有舉起之動作，但是因角度的關係無法從勘驗中知
  悉被告是否有揮打到告訴人王亮懿，然就此節，告訴人王亮懿
  於本院審理中明確證稱：剛剛勘驗中被告將包包揮打我，有打
  到我，且有造成我受傷等語（院四卷第134頁）。而被告於109
  年8月12日13時9分許，以手提包揮向告訴人王亮懿後，告訴人
  王亮懿隨即於同日至廣和骨科外科診所驗傷，此有診斷證明書
  可佐（警卷第12頁），告訴人王亮懿驗傷時間與被告以手提包
  揮向告訴人王亮懿之時間甚為密切，告訴人王亮懿應無以其另
  外所受之傷勢設詞誣陷被告之可能。況且，根據上開勘驗結果
  ，被告確有將包包甩打在告訴人王亮懿身體左側上半部後面的
  位置，且被告在甩打之過程中，告訴人王亮懿的左手臂有舉起
  之動作乙情，業如前述。而診斷證明書記載之傷害位置為「左
  肩頸、左上臂」（警卷第12頁），其上所載「左肩頸」之位置
  ，核與被告以包包甩打在告訴人王亮懿身體之「左側上半部後
  面」之位置一致；其上所載「左上臂」之位置，亦與勘驗中告
  訴人王亮懿的「左手臂」有舉起之動作相符，足見告訴人王亮
  懿證稱，被告以包包對其揮打，有打到且有成傷乙情可信度甚
  高，應與事實相符，堪以採信。是以，被告於上開時間，以手
  提包揮向告訴人王亮懿，確實導致告訴人王亮懿受有左肩頸及
  左上臂扭傷等傷害之事實，堪以認定，被告辯稱：我沒有揮到
  告訴人王亮懿云云，自非可採。
4.又從上開勘驗資料夾「證2、3」檔案「2020年8月12 13點09分
  」第①點可知，在第7秒時，有一人從門口走出，對照上開勘驗
  資料夾「證2、3」檔案「2020年8月12 13點09分(1)」第①點之
  時間，可知此人即為甲女（即告訴人王亮懿）。另依照上開勘
  驗資料夾「證2、3」檔案「2020年8月12 13點09分(1)」第⑧點
  可知，在上開被告與告訴人王亮懿互動之過程中，僅有丙男參
  與渠等2人之互動，亦即當時的場景，僅有被告、告訴人王亮
  懿、丙男3人在場。既然從勘驗內容僅能聽出2名女子、1名男
  子之聲音，而當時又僅有被告、告訴人王亮懿、丙男3人在場
  ，則勘驗內容中2名女子、1名男子之聲音，即為被告、告訴人
  王亮懿、丙男3人之聲音至明。此外，被告確有於109年8月12
  日13時9分許，以包包揮打告訴人王亮懿乙節，業經本院認定
  如前，而上開勘驗資料夾「證2、3」檔案「2020年8月12 13點
  09分」中，當告訴人王亮懿走出大門後，有一個女子的聲音辱
  罵「破雞歪你」，另一個女子聲音稱「他剛剛打我」等語，被
  打之人為「告訴人王亮懿」，已如前述，則稱「他剛剛打我」
  之女子即為告訴人王亮懿無誤，又辱罵    「破雞歪你」之女
  子聲音，與稱「他剛剛打我」之女子聲音明顯不同，則辱罵「
  破雞歪你」之聲音應為被告本人之聲音至明。況且，告訴人王
  亮懿於本院審理中亦明確證稱：剛剛勘驗第18秒時，有1個女
  子稱「破雞歪你」，這句話是陳許金菊講的，他在罵我等語（
  院四卷第132至133頁），核與本院針對上開勘驗內容相互比對
  後之結論相符，足認被告確有於109年8月12日13時9分許，以
  「破雞歪你」等語辱罵告訴人王亮懿之事實，堪以認定。
5.是以，此部分事證明確，被告犯行堪以認定，應予依法論科。
三、論罪科刑及撤銷改判之理由：
㈠核被告就事實欄一㈠所為，係犯刑法第354 條之毀損他人物品罪
  ；就事實欄一㈡所為，係犯刑法第309 條第1 項之公然侮辱罪
  ；就事實欄一㈢所為，係犯刑法第277 條第1 項之傷害罪、刑
  法第309 條第1 項之公然侮辱罪。
㈡罪數部分：
1.被告就事實欄一㈠所示毀損犯行，係在相同之地點為之，且係
  侵害相同法益，各行為之獨立性較為薄弱，依一般社會健全觀
  念，在時間差距上，難以強行分開，在刑法評價上，應視為數
  個舉動之接續施行，論以一罪較為合理。
2.被告就事實欄一㈢所為之傷害、公然侮辱犯行，係於密切接近
  之時間、地點所為，且侵害同一法益，顯係出於同一行為決意
  ，在法律評價上應認為係「一行為」，方符社會通念，且始屬
  適度之評價而不至過苛。又被告以一行為同時觸犯傷害罪、公
  然侮辱罪，為想像競合犯，應依刑法第55條規定，從較重之傷
  害罪處斷。公訴意旨認傷害、公然侮辱應分論併罰，容有誤會
  ，附此敘明。
3.又被告所犯上開3罪間，犯意各別，行為互殊，應予分論併罰
  。 
㈢原判決認被告上開犯行事證明確，予以論罪科刑，固非無見。
  惟查：
1.被告所為事實欄一㈠之毀損犯行，應僅係出於「不確定故意」
  ，業如前述，原審認定被告係出於「直接故意」，容有誤會。
2.又被告於原審審理中係坦承犯行，惟上訴後，卻矢口否認、多
  番辯解，本院乃當庭勘驗監視器光碟、詰問證人，耗費司法資
  源，被告所為實不可取，原審以其坦承犯行之犯後態度為量刑
  基礎，已有未合。　
3.原審判決既有上開可議之處，且檢察官上訴指摘原判決量刑過
  輕，為有理由，自應由本院予以撤銷改判。
㈣本院審酌被告未能尊重他人財產、人格、身體法益，竟以上開
  方式毀損他人財物、侮辱並傷害告訴人王亮懿，其行為殊值非
  議，且未能知錯坦承犯行，尚難認其已理解行為之違法性而有
  悔改之心，並兼衡被告之智識程度、工作、收入、生活情狀等
  節（因涉及個人隱私，故不予揭露，詳如院四卷第143頁）、
  被告所為之毀損犯行僅屬不確定故意、刑法第57條之各款事由
  等一切情狀，分別量處如主文所示之刑及易科罰金之折算標準
  ，暨定其應執行之刑及易科罰金之折算標準。至公訴意旨就被
  告所犯毀損、傷害犯行，均求處有期徒刑4月，定應執行刑為
  有期徒刑7月、就公然侮辱犯行，求處拘役59日乙情（院四卷
  第146頁），然本院審酌上開事由，認主文所示之宣告刑及應
  執行刑即足以評價被告本案之犯行，公訴意旨上開求刑，尚屬
  過重，併此敘明。
  據上論斷，依刑事訴訟法第455 條之1 第1 項、第3 項、第36
  4條、第369 條第1 項前段、第299 條第1 項前段，判決如主
  文。　
　本案經檢察官吳協展提起公訴，經檢察官李白松到庭執行職務
  。
中　　華　　民　　國　　111 　年　　5 　　月　　13　　日
                  刑事第十四庭  審判長法  官  呂明燕
                                      法  官  吳書嫺
                                      法  官  胡慧滿
以上正本證明與原本無異。
不得上訴。
中　　華　　民　　國　　111 　年　　5 　　月　　13　　日
 　　　　　　　　　　　　　　　　　　 書記官  陸艷娣
附錄本案論罪科刑法條：
刑法第277 條　
傷害人之身體或健康者，處五年以下有期徒刑、拘役或五十萬元
以下罰金。
犯前項之罪，因而致人於死者，處無期徒刑或七年以上有期徒刑
；致重傷者，處三年以上十年以下有期徒刑。
刑法第309 條
公然侮辱人者，處拘役或九千元以下罰金。
以強暴犯前項之罪者，處一年以下有期徒刑、拘役或一萬五千元
以下罰金。
刑法第354 條
毀棄、損壞前二條以外之他人之物或致令不堪用，足以生損害於
公眾或他人者，處二年以下有期徒刑、拘役或一萬五千元以下罰
金。